臺灣臺南地方法院民事裁定
109年度消債更字第410號
聲  請  人
即  債務人  朱怡靜

代  理  人  湯寶凝  律師
上列當事人因消費者債務清理事件聲請更生，本院裁定如下：
    主  文
聲請人朱怡靜自民國一百一十年三月三十一日下午五時起開始更
生程序，並命司法事務官進行本件更生程序。
    理  由
一、按債務人不能清償債務或有不能清償之虞，且無擔保或無優
    先權之本金及利息債務總額未逾新臺幣（下同）12,000,000
    元者，於法院裁定開始清算程序或宣告破產前，得向法院聲
    請更生，此參之消費者債務清理條例（下稱消債條例）第3
    條、第42條第1項規定自明。次按，法院開始更生程序之裁
    定，應載明其年、月、日、時，並即時發生效力，同條例第
    45條第1項亦有明文。
二、本件聲請意旨略以：聲請人積欠無擔保或無優先權之債務總
    額未逾12,000,000元，因聲請人目前任職於第三人群創光電
    股份有限公司（下稱群創公司），每月收入為26,750元，每
    月必要生活費用為21,629元，有不能清償債務之情形，且前
    向本院聲請債務清理之調解而調解不成立。為此，爰依消債
    條例之規定，聲請更生等語。
三、經查： 
　㈠聲請人積欠無擔保或無優先權之本金及利息債務總額，未逾1
    2,000,000元，有財團法人金融聯合徵信中心當事人綜合信
    用報告1份在卷可按（參見本院卷第11頁至第13頁）。又聲
    請人前向本院聲請債務清理之調解，嗣最大債權金融機構花
    旗（台灣）商業銀行股份有限公司（下稱花旗銀行）為自己
    及代理其他債權銀行提出分120期，按週年利率5%計算利息
    ，每月清償3,679元之清償方案，惟調解不成立之事實，亦
    經本院調取本院109年南司消債調字第583號卷宗（下稱調解
    卷宗）核閱屬實，並有本院臺南簡易庭調解不成立證明書影
    本1份附卷可按（參見本院卷第11頁），堪認聲請人積欠之
    無擔保或無優先權之本金及利息債務總額未逾12,000,000元
    ，前向法院聲請債務清理之調解而調解不成立。
　㈡聲請人主張目前任職於群創公司，每月收入為26,750元，每
    月必要生活費用為21,629元，有不能清償債務之情形等語。
    查：
　　1.聲請人雖主張其目前任職於群創公司，每月收入為26,750
      元等語。惟查，聲請人自109年7月起至同年9月止，於群
      創公司獲致之工資共計81,983元（計算式：22,696＋27,63
      0＋31,657＝81,983），此有聲請人所提出109年7月起至同
      年10月份之薪資明細各1份在卷可按（參見本院卷第28頁
      至第30頁），是聲請人平均每月收入應為27,328元（計算
      式：81,9833≒27,328），聲請人主張每月收入為26,750
      元，自不足採。從而，應認聲請人平均每月收入為27,328
      元。
　　2.按消債條例立法目的係為使不幸陷入經濟困境之人得以清
      理債務、重建生活，並在清理債務過程中能適度保有符合
      人性尊嚴之最低基本生活所需，而非維持債務人過去慣常
      之寬裕生活型態，否則非僅有悖於消債條例之意旨，更係
      將債務人因個人浪費或財務管理失控之風險不當轉嫁予債
      權人負擔，顯非公允。故為妥適調整債務人與債權人及其
      他利害關係人間之權利義務關係，保障債權人獲得公平受
      償，並謀求消費者經濟生活之重建復甦機會，法院對於債
      務人每月必要生活費用之數額，自不可僅以債務人之主張
      為斷，而應參酌消債條例第64條之2第1項關於同條例第64
      條第2項第4款所稱必要生活費用之認定標準定之，方屬允
      洽。次按，債務人必要生活費用，以最近一年衛生福利部
      或直轄市政府所公告當地區每人每月最低生活費1.2倍定
      之，消債條例第64條之2第1項定有明文。本院審酌聲請人
      目前居住於臺南市，有戶籍謄本（現戶全戶含非現住人口
      ）影本1份在卷可按（參見本院卷第27頁）；而臺南市政
      府公告之110年度臺南市最低生活費為每人每月13,304元
      ，此有109年9月29日府社助字第1091204668號公告影本1
      份在卷可參（參見本院卷第71頁），其1.2倍為15,965元
      （計算式：13,304×1.2≒15,965，小數點以下四捨五入）
      ；此外，聲請人復未能舉證證明確有逾越上開數額之必要
      支出，應認聲請人每月必要生活費用為15,965元。
　㈢從而，聲請人目前平均每月收入為27,328元，每月必要生活
    費用為15,965元；以聲請人平均每月收入扣除每月必要生活
    費用以後，僅賸11,363元（計算式：27,328－15,965＝11,363
    ），雖足以負擔花旗銀行於本件債務清理之調解時，為自己
    及代理其他債權銀行提出分120期，按週年利率5%計算利息
    ，每月清償3,679元之清償方案，惟因聲請人之債權人尚有
    花旗銀行所未代理之債權人中租迪和股份有限公司（下稱中
    租公司）、和潤企業股份有限公司（下稱和潤公司）；經本
    院函請上開債權人向本院陳報願意提供聲請人之清償方案以
    後，中租公司、和潤公司並未向本院陳報願意提供聲請人之
    清償方案；本院審酌中租公司於本件債務清理之調解時，曾
    向本院陳報對於聲請人仍有如附表所示債權，有民事陳報狀
    及該狀所附本院債權憑證影本1份在卷可按（參見調解卷宗
    第46頁、第47頁）；經以中租公司對於聲請人之如附表所示
    債權計算結果，聲請人目前每月即將會新增遲延利息債務18
    ,217元；縱於110年1月20日修正公布之民法（下稱修正後民
    法）第205條於110年7月20日生效以後，每月亦會新增遲延
    利息債務14,573元（詳如附表所示）；以聲請人平均每月收
    入為27,328元，扣除每月必要生活費用以後，僅賸11,363元
    ，並不足以負擔花旗銀行於本件債務清理之調解時，為自己
    及代理其他債權銀行所提出之清償方案所需給付之金額及聲
    請人積欠中租公司之前開債務目前或修正後民法第205條生
    效後，每月新增之遲延利息債務（目前：11,363－3,679－18,
    217＝－10,533；修正後民法生效後：11,363－3,679－14,573＝－
    6,889），遑論清償其積欠其他債權人之債務，是聲請人確
    有不能清償債務之情形。準此，聲請人主張有不能清償債務
    之情形等語，應堪信為實在。
四、綜上所陳，聲請人有不能清償債務之情形，且聲請人所負無
    擔保或無優先權之本金及利息債務總額未逾12,000,000元，
    復未經法院裁定開始清算程序或宣告破產，又無消債條例第
    6條第3項所定法院得駁回更生聲請或消債條例第8條、第46
    條各款所定法院應駁回更生聲請之事由存在，聲請人聲請更
    生，應屬有據。
五、末按，法院裁定開始更生或清算程序後，得命司法事務官進
    行更生或清算程序，必要時得選任律師、會計師或其他適當
    之自然人或法人一人為監督人或管理人，消債條例第16條第
    1項定有明文。查，本件既經本院裁定開始更生程序，爰併
    依前開規定，命司法事務官進行更生程序。
中    華    民    國   110    年    3     月    31    日
                  民事第一庭  法  官  伍逸康
以上正本係照原本作成。　　　　　　　　　
本裁定不得抗告。
本裁定已於民國110年3月31日下午5時公告。 　　
中　　華　　民　　國　　110 　年　　3 　　月　　31　　日
　　　　　　　　　　　　　　　書記官  康紀媛
附表：
債權人 對於聲請人之債權 每月新增之遲延利息 中租公司 1,093,000元，及自107年12月17日起至清償日止，按週年利率20%計算之利息 1.目前－18,217元（計算式：1,093,000×20% ÷12≒18,217，小數點以下四捨五入） 2.修正後民法生效後－14,573元（計算式：1,093,000×16% ÷12≒14,573，小數點以下四捨五入）